【裁判字號】    97,訴,1483
【裁判日期】    970514
【裁判案由】    清償借款
【裁判全文】
臺灣臺北地方法院民事判決              97年度訴字第1483號
原      告  國泰人壽保險股份有限公司
法定代理人  丙○○
訴訟代理人  乙○○
            丁○○
被      告  戊○○
訴訟代理人  甲○○
上列當事人間請求清償借款事件，本院於民國97年5 月5 日言詞
辯論終結，判決如下：
    主  文
被告應給付原告新台幣陸拾玖萬玖仟捌佰參拾玖元，及自民國九
十四年六月二十四日起至清償日止，按年利率百分之三點五計算
之利息，暨自民國九十四年七月二十四日起至清償日止，其逾期
在六個月以內者，按上開利率百分之十，其逾期超過六個月者，
其超過六個月部分，按上開利率百分之二十計算之違約金。
訴訟費用新台幣柒仟陸佰元由被告負擔。
    事實及理由
一、按當事人得以合意定第一審管轄法院。但以關於由一定法律
    關係而生之訴訟為限。民事訴訟法第24條第1項定有明文。
    查兩造約定以本院為第一審管轄法院，有約定書第23條可憑
    ，故本院自有管轄權，合先敘明。
二、原告主張：被告於民國90年10月31日以其所有之不動產為向
    原告借款之擔保，並設定新臺幣（下同）11,640,000元之本
    金最高限額抵押權，嗣於90年11月15日再邀同訴外人劉美卿
    為連帶保證人，向原告分別借款8,000,000 元、1,700,000
    元，約定借款期間至110 年11月15日止，並約定自借款日起
    每滿一月須攤還部分本金及利息一次，如有任何一期本息未
    如期攤還，債務視為全部到期。如遲延繳款，逾期在6 個月
    以內，按上開利率10% ，逾期在6 個月以上，超過6 個月部
    分，按上開利率20% 計付違約金。詎被告自93年4 月16日起
    即未正常繳息，經原告向臺灣桃園地方法院聲請強制執行抵
    押物後，經臺灣桃園地方法院以93年度執字第25832 號受理
    在案，惟拍賣所得仍不足清償，尚欠本金699,839 元及如主
    文所示之利息與違約金迄未清償。為此爰依消費借貸法律關
    係提起本件訴訟等語。並聲明：如主文所示。
三、被告則以：系爭抵押不動產當初係委託親戚去拍定的，因此
    不知道尚有60餘萬尚未清償，然對於分配表計算出之結果並
    無意見，僅希望能以分期付款方式清償等語置辯，並聲明：
    駁回原告之訴。
四、得心證之理由：
  (一)查原告主張上開事實，業據其提出借據暨借據約定書2紙、
    、土地及建物登記謄本臺灣桃園地方法院93年度執字第2583
    2號分配表、臺灣桃園地方法院95年度促字第49116號通知各
    1份為證（均影本）為證，核與所述相符。被告雖以前揭情
    詞置辯，然查，上開情詞未否認兩造間系爭債權債務關係之
    存在，自堪信原告前開主張為真實。至於被告另稱希望能分
    期清償等語，並無礙於其對原告所負返還債務責任之成立甚
    明。
  (二)按消費借貸之借用人應於約定期限內，返還與借用物種類品
    質、數量相同之物，民法第478條前段定有明文。再按遲延
    之債務，以支付金錢為標的者，債權人得請求依法定利率計
    算之遲延利息。但約定利率較高者，仍從其約定利率；當事
    人得約定債務人於債務不履行時，應支付違約金，民法第23
    3條第1項、第250條第1項分別定有明文。被告向原告借款未
    依約清償，經全部視為到期，雖因原告聲請台灣桃園地方法
    院拍賣抵押物，然被告尚積欠如主文所示之本金、利息及違
    約金迄未清償，揆諸上開規定，被告自應負清償責任。
  (三)綜上，原告依消費借貸請求被告給付如主文所示之本金、利
    息及違約金為有理由，應予准許。
五、結論：
    本件原告之訴為有理由，依民事訴訟法第78條，判決如主文
    。
中    華    民    國    97    年    5    月    14    日
                  民事第三庭    法  官  管靜怡
以上正本係照原本作成。
如對本判決上訴，須於判決送達後20日內向本院提出上訴狀。
中    華    民    國    97    年    5    月    14    日
                                書記官  趙郁涵


司法院資訊處製作；財團法人民間司法改革基金會備份。
